【裁判字號】    92,交易,1
【裁判日期】    920416
【裁判案由】    公共危險等
【裁判全文】
臺灣花蓮地方法院刑事判決                            九十二年度交易字第一號
    公  訴  人  臺灣花蓮地方法院檢察署檢察官
    被      告  丁○○
右列被告因公共危險等案件，經檢察官提起公訴（九十一年度偵字第二六四三號），
本院判決如左：
    主  文
丁○○服用酒類，不能安全駕駛動力交通工具而駕駛，處拘役肆拾日，如易科罰金，
以佰元折算壹日。又因過失傷害人，處有期徒刑貳月，如易科罰金，以佰元折算
壹日。
    事  實
一、丁○○於民國九十一年十月七日十八時三十分許，在花蓮縣吉安鄉慶豐村某友人
    住處服用酒類後，已達不能安全駕駛動力交通工具之程度，仍於同日十九時三十
    分駕駛車牌號碼ＨＱ－一二三○號自用小客車，行駛於花蓮縣吉安鄉及花蓮市區
    內供公眾使用之道路，且因酒後精神狀況非佳，疏未開啟車燈即貿然駕駛。嗣於
    同日二十一時許，沿花蓮市○○路由北往南方向行駛，其行經重慶路二五五號旅
    路汽車旅館（下簡稱旅路旅館）前，本應注意於夜間行駛時應使用燈光照明，以
    避免危險之發生，且汽車行駛時，駕駛人應注意車前狀況，並隨時採取必要之安
    全措施，而依當時雖下雨，然該路段有照明設備，且路面無缺陷、無障礙物、視
    距良好等情形，復無不能注意之情事，疏未注意開啟車燈及車前狀況，又飲酒影
    響其駕駛能力，適有彼嫪彼力（即己○○）無照駕駛車號ＰＱＳ－九五三號機車
    沿該路由南往北方向行駛，亦違規由北上車道跨越分向限制線行駛至南下車道旁
    之旅路旅館前，遂不慎撞及彼嫪彼力之機車，致彼嫪彼力倒地後受有右側遠端脛
    骨腓骨開放性骨折之傷害。丁○○於同日二十一時二十三分為警測得其呼氣中酒
    精濃度為每公升０．四０毫克。
二、案經彼嫪彼力訴由花蓮縣警察局花蓮分局報請臺灣花蓮地方法院檢察署檢察官偵
    查起訴。
    理  由
一、訊據被告丁○○矢口否認上該犯行，辯稱：伊雖喝酒有錯，然神智仍很清醒，係
    彼嫪彼力突然衝入伊車道過來撞伊，駕車時有開大燈，係車禍後認開大燈影響對
    向車輛視線，所以將大燈關上，開啟閃光燈云云。經查：
（一）證人即旅路旅館員工乙○○於偵查中證稱：伊當時看見騎機車的人橫過馬路要
      到旅館，開車的人撞到他，騎機車的人被撞到後飛到旅館前面，伊走過去時有
      聞到被告身上有酒味，而且車子大燈沒有開，伊有問被告為何沒有開大燈，被
      告馬上要上車開大燈伊有制止等語（見偵查卷第五十六頁），證人即旅路旅館
      員工甲○○於偵查中證稱：伊聽見外面有碰撞聲就出去看，發現是簡家珍的弟
      弟發生車禍，簡家珍的弟弟有告訴伊自小客車駕駛沒有開車燈，伊過去看確實
      沒有開車燈（見偵查卷第五十六頁）。上開證人於偵查中所言並無顯有不可信
      之情形，應認有證據能力，合先敘明。
（二）告訴人兼證人彼嫪彼力在庭結證稱：伊沒有看到被告之車子，被告並未開車燈
      等語（見本院卷第四十九頁），證人乙○○則在庭證稱：伊當時在旅路的櫃台
      ，櫃台面向馬路，被告的車從伊左手邊過來，己○○從對向的機車道轉過來，
      被告沒有開車燈，當時下雨，被告的車和證人己○○的機車相撞，己○○倒在
      旅館前的花園。伊看到車禍時，有立刻出去，伊當時對被告說怎麼沒開車燈，
      被告要進去開車燈。後來被告進來借電話時，和伊站的很近，伊有聞到酒味。
      （見本院卷第五十四至五十八頁）。證人甲○○則在庭證稱：當乙○○阻止被
      告開車燈時，伊有注意看到被告未開車燈，有聞到被告有酒味等詞（見本院卷
      第六十、六十一頁）。其中證人乙○○、甲○○所述核與其等於偵查中所述大
      致相同，且渠三位證人就被告當時未開啟車燈等證詞間亦均互核相符，其等證
      詞應有證明力。
（三）證人即處理本件車禍之花蓮縣警察局花蓮分局警備隊警員丙○○於偵查中證稱
      ：現場車輛沒有移動，位置和其所繪製之現場圖相同，被告之自小客車大燈沒
      有開，也沒有開啟故障警示燈，在警備隊內問被告一些有關車禍的情形，但是
      他答非所問，也一直重複說說過的話，伊沒有問他的事也一直說等語（見偵查
      卷第九、十頁），上開證據資料亦無顯有不可信之情況，故有證據能力。證人
      丙○○於本院中就被告查獲時有答非所問情形，核與偵查中所證相符，然就被
      告有無開啟閃光警示燈乙節，於檢察官詰問時雖先證稱：被告有開閃光警示燈
      ，沒有開大燈等語，而與偵查中所述不同，然其復又改稱，應以偵查中所述為
      準等語（見本院卷第六十九頁），是以，因本件檢察官偵訊時間為九十一年十
      二月十八日，距離本件案發時間僅二月餘，當時記憶應較為清晰，故就此證人
      丙○○有無見聞被告開啟車燈或閃光警示燈乙節，應以其於偵查中所為證述之
      證據價值為高，堪認證人丙○○在現場未見被告開啟閃光警示燈或大燈，故被
      告辯稱為免影響對向來車視線將大燈關閉，而開啟閃光警示燈等語，無可採信
      。
（四）此外，另有道路交通事故調查報告表一份、照片十幀、診斷證明書影本一份、
      觀察紀錄表、簡易測試紀錄表、酒精濃度測試值各一份在卷可稽。而被告於案
      發後於二十一時二十三分為酒精濃度之施測，其呼氣中酒精濃度為○．四○ｍ
      ｇ＼ｌ，而被告自承於十八時三十分許飲酒，於十九時三十分駕車（見警卷第
      四頁，該警訊之供述未據被告爭執無任意性等問題，故得為證據而可供採認）
      ，經參酌內政部警政署刑事警察局八十九年十二月二十一日八九刑鑑字第第一
      九八九一三號函所示，依該局所為「臺灣地區國人飲酒量與呼氣、血液、尿液
      、唾液酒精濃度間關連性之研究」，認食後飲酒其呼氣酒精代謝率為每小時○
      ．○五○至○．一一四ｍｇ＼ｌ，平均為○．七五ｍｇ＼ｌ，故依此標準換算
      被告於駕車時之呼氣酒精濃度應介於○．五ｍｇ＼ｌ至○．六二八ｍｇ＼ｌ間
      ，平均為○．五五ｍｇ＼ｌ，且證人乙○○、甲○○、丙○○均證稱當時聞到
      被告確有酒味等情事，證人丙○○並證稱被告當時有答非所問等酒醉情形，已
      如前述，且被告因酒醉意識未十分清晰，始於雨中駕車疏未開啟車燈，因而影
      響其駕車安全，而升高其肇事率，堪認已有不能安全駕駛之情形，故被告辯稱
      雖有飲酒，但無酒醉等語，亦非可採。
（五）按汽車行駛時，駕駛人應注意車前狀況，並隨時採取必要之安全措施。次按汽
      車行駛時，遇有夜間應使用燈光。又汽車駕駛人於飲酒後其吐氣所含酒精成份
      超過每公升Ｏ．二五毫克以上者，不得駕車。道路交通安全規則第九十四條第
      三項、第一百零九條第一款、第一百十四條第二款分別定有明文。被告領有自
      小客車駕駛執照，自應明瞭上述道路交通安全規定。又依道路交通事故調查報
      告表所載，當時雖屬夜間下雨之天候，然有夜間照明設備、路面無缺陷、無障
      礙物、視距良好，又無不能注意之情形，其竟疏未注意，以致發生本件車禍，
      致告訴人受傷，被告確有過失。雖本件告訴人無照駕車，且因跨越中心分向限
      制線違規橫越馬路，又未為注意讓行進中之被告先行，亦有所疏失，然仍不能
      因告訴人之過失，而免被告之罪責。且本件肇事原因經送請臺灣省花東區車輛
      行車事故鑑定委員會鑑定，亦同此認定，此有臺灣省花東區車輛行車事故鑑定
      鑑定委員會九十一年十二月二十三日花鑑字第九一七○四號函附之鑑定意見書
      一份在卷可參。且被告過失駕駛行為，核與告訴人之受傷間，具有相當因果關
      係，本件事證明確，被告過失傷害、酒後駕車之公共危險犯行，堪以認定，應
      予依法論科。
二、核被告所為，係犯刑法第二百八十四條第一項之過失傷害罪、第一百八十五條之
    三之公共危險罪。其所犯上述二罪間，一為過失犯，一為故意犯，行為互異，應
    分論併罰之。又被告酒醉駕車致人受傷，依法應負刑事責任，其所犯過失傷害罪
    部分應依道路交通管理處罰條例第八十六條第一項之規定，加重其刑。經查，本
    件車禍發生後，被告並未主動或託人報警，且警員到場後，被告未向警員表示肇
    事，應未符合自首要件（參酌臺灣高等法院八十七年度重上更（六）字第六十八
    號判決意旨）。爰審酌被告未注意駕車之安全並遵守交通規則，致告訴人受傷，
    至今尚未與達成和解，及犯後未坦承過失、態度不佳，另參酌告訴人之受傷程度
    、其無照駕車，亦有疏失等一切情狀，量處如主文所示之刑，以示懲儆，並均諭
    知易科罰金之折算標準。
據上論斷，應依刑事訴訟法第二百九十九條第一項前段，刑法第一百八十五條之三、
第二百八十四條第一項、第四十一條第一項前段，道路交通管理處罰條例第八十六條
第一項，罰金罰鍰提高標準條例第一條前段、第二條，判決如主文。
本案經檢察官戊○○到庭執行職務。
中      華      民      國    九十二    年      四      月     十六     日
                              臺灣花蓮地方法院刑事庭
                                  法  官  鄭  培  麗
右正本證明與原本無異。
如對本判決不服，應於送達後十日內，向本院提出上訴狀。（應抄附繕本）告訴人或
被害人如對於本判決不服者，應具備理由請求檢察官上訴，其上訴期間之計算係以檢
察官收受判決正本之日期為準。
                                  法院書記官
中      華      民      國    九十二    年      四      月     十七     日
附錄本判決論罪之法律條文：
刑法第一百八十五條之三：
服用毒品、麻醉藥品、酒類或其他相類之物，不能安全駕駛動力交通工具而駕駛者，
處一年以下有期徒刑、拘役或三萬元以下罰金。
刑法第二百八十四條第一項：
因過失傷害人者，處六月以下有期徒刑、拘役或五百元以下罰金。致重傷者，處一年
以下有期徒刑、拘役或五百元下罰金。
道路交通管理處罰條例第八十六條第一項：
汽車駕駛人，無駕駛執照駕車、酒醉駕車、吸食毒品或迷幻藥駕車、行駛人行道或行
經行人穿越道，不依規定讓行人優先通行，因而致人受傷或死亡，依法應負刑事責任
者，加重其刑至二分之一。


司法院資訊處製作；財團法人民間司法改革基金會備份。
